【裁判字號】    99,台上,6547
【裁判日期】    991021
【裁判案由】    偽造有價證券
【裁判全文】
最高法院刑事判決            九十九年度台上字第六五四七號
上  訴  人  甲○○
選任辯護人  曾彥錚律師
上列上訴人因偽造有價證券案件，不服台灣高等法院台中分院中
華民國九十八年三月二十五日第二審判決（九十七年度上訴字第
二七九九號，起訴案號：台灣台中地方法院檢察署九十六年度偵
字第一五二三六號），提起上訴，本院判決如下：
    主  文
上訴駁回。
    理  由
按刑事訴訟法第三百七十七條規定，上訴於第三審法院，非以判
決違背法令為理由，不得為之。是提起第三審上訴，應以原判決
違背法令為理由，係屬法定要件。如果上訴理由書狀並未依據卷
內訴訟資料，具體指摘原判決不適用何種法則或如何適用不當，
或所指摘原判決違法情事，顯與法律規定得為第三審上訴理由之
違法情形不相適合時，均應認其上訴為違背法律上之程式，予以
駁回。本件上訴人甲○○上訴意旨略稱：(一)原判決所引用第一審
判決事實記載上訴人與張佩綾（業經判處罪刑確定）共同意圖為
第三人不法所有詐欺取財之犯意聯絡，而共同偽造本票作為借款
擔保，理由並未說明認定所憑之依據，及該第三人究係何人，有
判決理由不備之違法。(二)上訴人並未將偽造之紀琍珊印章交付張
佩綾，而張佩綾於第一審準備程序供稱：我沒有拿到紀琍珊的印
章，印章不是我蓋的云云；及至第一審審理先稱：印章是上訴人
交給銀行人員柯佳伶；後又改稱：印章、身分證是上訴人準備給
我，由我交給柯佳伶云云，前後所稱不一。另就何人提供台新銀
行汽車貸款申請書上之資料及柯佳伶於對保時是否曾質疑張佩綾
長相與身分證上照片不同，證人柯佳伶於第一審證稱：紀琍珊個
人資料是我先打電話核對，事先填寫好，對保當場再跟自稱紀小
姐的人核對，對保時沒發現在場之人與身分證照片上不同云云。
張佩綾則於第一審先稱：對保當日柯佳伶並未打電話跟我確認基
本資料，是上訴人臨時通知我要幫忙對保，貸款申請書上紀琍珊
的名字是我簽的，其他申請人資料、聯絡電話等資料不清楚是誰
填載的云云，後又改稱：柯佳伶要來之前，上訴人有拿一些基本
資料要我背，柯佳伶事先確有打電話詢問我基本資料，當初柯佳
伶對保時，確實有質疑我與身分證上照片長得不一樣云云。二人
所稱亦有不符。原判決就張佩綾、柯佳伶相互矛盾之證詞，未說
明何者為可採，並僅以二人不利上訴人部分之證詞為論罪依據，
自有違背證據法則及判決理由不備之違法。(三)原判決認上訴人以
紀琍珊名義購買自用小客車，擅將紀琍珊身分證資料及印章，交
由不知情之人偽造汽車買賣契約書、汽車新領牌照登記書、台新
國際商業銀行北台中分行（下稱台新銀行）汽車貸款申請書、車
輛動產抵押契約書等文件後，並持向台新銀行辦理動產擔保抵押
借款。則上訴人行使該等偽造私文書均係以紀琍珊名義購車辦理
動產擔保抵押借款為目的，所侵害之法益皆屬紀琍珊與台新銀行
之同一法益，且該等行為具有時空密接性，各行為間獨立性極為
薄弱，依一般社會健全觀念，難以強行分開，在刑法評價上，應
視為數個舉動之接續施行，評價為一行為，應論以接續犯。原判
決論以連續犯，有判決適用法則不當之違法云云。
惟查原判決依法引用第一審判決書記載之事實、證據及理由，即
依憑上訴人不利於己之部分自白，共同被告張佩綾於偵查中、第
一審之供證，證人倪小娟、鄒騰揚、蔡峻誠於警詢中之證詞，證
人簡福要於第一審之證詞，證人紀琍珊、柯佳伶於偵查中、第一
審之證詞，證人何仁隆於警詢、第一審之證詞，耀達企業管理顧
問有限公司訪視報告單暨查訪照片、台灣台中地方法院九十五年
度票字第一八二八號民事裁定、「台新銀行汽車貸款申請書」、
「汽車買賣合約書」、「動產擔保交易動產抵押設定登記申請書
」、「車輛動產抵押契約書」、「台新國際商業銀行汽車貸款撥
款／動支申請暨委託書」、「本票」、「本票授權書」、「汽車
新領牌照登記書」，台新銀行函附審核資料、繳款紀錄、催收紀
錄、國內匯款回條，勞工保險卡（紀琍珊）、車號查詢汽車車籍
查詢單，交通部公路總局台中區監理所（下稱台中監理所）中監
車字第０九六０００九二六一號函附之讓渡書、彰化縣汽車商業
同業公會證明書、拍賣紀錄、台灣彰化地方法院民事執行處函、
台北市政府營利事業登記證、經濟部函；中監車字第０九六００
五四０七七號函暨所附之汽車動保查詢單、代辦者資料、「讓渡
書」，汽車買賣合約書（全晟汽車商行與簡福要就七０六三－Ｎ
Ｂ號自小客車簽立之買賣契約），勞工保險局函附之勞工保險被
保險人（紀琍珊）投保資料表，國泰世華商業銀行東台中分行函
附之蔡峻誠帳戶查詢申請資料明細等證據，資以認定上訴人有原
判決事實欄所記載之犯罪事實。因而維持第一審依修正前刑法連
續犯、牽連犯規定，從一重論處上訴人共同偽造有價證券罪刑（
處有期徒刑三年六月）之判決，併為從刑之諭知，駁回上訴人在
第二審之上訴，已詳述其所依憑之證據及認定之理由。對於上訴
人先後辯稱：「是簡福要表示要以紀琍珊名義申貸購車增加業績
，乃將紀琍珊身分證傳真予簡福要，簡福要即自行請張佩綾幫忙
購車及對保，並代紀琍珊簽名，張佩綾有問我，我說只是簽名應
該沒關係」、「曾將紀琍珊身分證交給何敏辦理勞健保，因何敏
與簡福要相識，何敏擅自將紀琍珊身分證交給簡福要」云云。經
綜合調查證據之結果，認係卸責之詞，不足採信，分別在判決內
詳予指駁，並說明其證據取捨及判斷之理由。原判決所為論述，
核與卷證資料相符，從形式上觀察，並無足以影響判決結果之違
背法令之情形。按(一)認事採證、證據之取捨及證據證明力之判斷
，俱屬事實審法院之職權，苟無違背證據法則，自不能指為違法
。本件原審綜合上訴人不利於己之部分自白，共同被告張佩綾之
供證，證人倪小娟、鄒騰揚、蔡峻誠、簡福要、紀琍珊、柯佳伶
、何仁隆之證詞，斟酌其他證據，認定上訴人等有本件之犯罪事
實。對於上訴人辯解，認不足採，已分別在判決內詳述其認事採
證、證據取捨及判斷之理由，核與證據法則並無違背，為其職權
之適法行使，自不能指為違法。上訴意旨(一)置原判決已說明之事
項或屬原審採證認事職權之適法行使，任意指摘，自非適法之上
訴第三審理由。(二)上訴人與張佩綾既有共同持紀琍珊身分證及偽
造之紀琍珊印章，冒用紀琍珊名義向台新銀行承辦人員柯佳伶辦
理汽車貸款手續之事實，則偽造之紀俐珊印章究係由上訴人或張
佩綾提供柯佳伶？辦理對保時柯佳伶有無質疑張佩綾長相與紀琍
珊身分證上之照片不同？及汽車貸款申請書上之資料是否係柯佳
伶事先以電話查核取得？均與判決結果不生影響。原判決縱未說
明張佩綾此部分指證前後不一，及與供柯佳伶間不符之證詞，以
何者為可採，亦無判決理由不備之違誤，上訴意旨(二)所指，尚非
適法之上訴第三審理由。(三)連續犯之成立，除主觀上須基於一個
概括之犯意外，客觀上須先後數行為，逐次實施而具連續性，侵
害數個同性質之法益，其每一前行為與次行為，依一般社會健全
觀念，在時間差距上，可以分開，在刑法評價上，各具獨立性，
每次行為皆可獨立成罪，構成同一之罪名，始足當之；如數行為
於同時同地或密切接近之時地實施，侵害同一之法益，各行為之
獨立性極為薄弱，依一般社會健全觀念，在時間差距上，難以強
行分開，在刑法評價上，以視為數個舉動之接續施行，合為包括
之一行為予以評價，較為合理，則屬接續犯，而為包括之一罪。
本件依原判決引用第一審判決認定之事實，上訴人與張佩綾共同
基於概括犯意聯絡，由張佩綾於民國九十四年十月二十八日在「
車輛動產抵押契約書」、「動產擔保交易動產抵押設定登記申請
書」、「台新國際商業銀行汽車貸款撥款／動支申請暨委託書」
上偽造紀琍珊署押，並由不知情之柯佳伶在該等文件上蓋用偽造
之紀琍珊印章，偽造完成該等文書。及於同年十一月二日，由柯
佳伶將紀琍珊身分證及偽造之印章交付不知情之廖宦曄，並由廖
宦曄或不知情之成年人在「讓渡書」、「汽車新領牌照登記書」
蓋用偽造之紀琍珊印章，偽造完成上開私文書等情。上訴人係分
別於九十四年十月二十八日、十一月二日為偽造紀琍珊署押、印
文犯行，各行為之獨立性薄弱，無法強行分開，應視為一行為之
接續進行，評價為單純一罪，原判決因認上訴人此部分所為，均
應論以接續犯（見原判決理由三、(五)），於法並無不合。又上訴
人係基於概括犯意，於九十四年十月二十八日前某日，將紀琍珊
身分證交付不知情之簡福要，欲以紀琍珊名義購買自小客車，並
辦理動產擔保抵押借款，簡福要即向蔡峻誠洽購車輛，並將紀琍
珊身分證轉交不知情之廖宦曄，再由廖宦曄或不知情之成年人於
九十四年十月二十五日在「汽車買賣合約書」偽造紀琍珊簽名，
偽造紀琍珊以新台幣三十二萬元向蔡峻誠購買車號Ｓ五－八二四
一號自用小客車之汽車買賣合約書。上訴人復與張佩綾共同基於
概括犯意聯絡，於九十四年十月二十八日，由張佩綾偽造紀琍珊
名義之「台新銀行汽車貸款申請書」、「車輛動產抵押契約書」
、「動產擔保交易動產抵押設定登記申請書」、「台新國際商業
銀行汽車貸款撥款／動支申請暨委託書」等文書，持向台新銀行
承辦人員柯佳伶辦理汽車貸款手續。再於同年十一月二日，利用
不知情之廖宦曄或不知情之成年人偽造紀琍珊名義之「讓渡書」
、「汽車新領牌照登記書」，持向台中區監理所不知情之承辦人
員辦理汽車新領牌照登記。又於同月四日，由台新銀行不知情之
承辦人員先在偽造之「車輛動產抵押契約書」等文書上均填載實
際核撥貸款日期「九十四年十一月四日」後，持向台中區監理所
不知情之承辦人員辦理動產抵押登記等情。上訴人上開行使偽造
私文書犯行，時間分別為九十四年十月二十八日前某日、十月二
十八日、十一月二日、十一月四日，行為各具獨立性，客觀上亦
存有時間差距，並係基於概括犯意所為，原判決認上訴人多次行
使偽造私文書犯行，應依修正前刑法連續犯規定論以一罪（見原
判決理由三、(七)），經核亦無不合。上訴意旨(三)所指，顯非依據
內證據資料所為具體指摘之適法上訴第三審理由。上訴意旨所指
各節，或對於原判決究竟如何違背法令，並未依卷內訴訟資料為
具體之指摘，或徒憑己意，就屬原審採證認事職權之適法行使，
及原判決已經說明事項，任意指摘為違法，或於原判決本旨不生
影響之爭辯，核與法律規定得為第三審上訴理由之違法情形，均
不相適合，應認其上訴違背法律上之程式，予以駁回。至原判決
認上訴人牽連犯刑法第三百三十九條第一項之詐欺取財罪、第二
百十四條之使公務員登載不實事項於準公文書罪部分，核屬刑事
訴訟法第三百七十六條第一款所定不得上訴第三審之案件，其牽
連之重罪（行使偽造私文書、偽造有價證券）部分之上訴既不合
法，則對於不得上訴第三審之此部分，即無從審究，應併予駁回
。
據上論結，應依刑事訴訟法第三百九十五條前段，判決如主文。
中    華    民    國  九十九  年    十    月  二十一  日
                      最高法院刑事第十二庭
                          審判長法官  黃  一  鑫
                                法官  張  春  福
                                法官  林  勤  純
                                法官  陳  國  文
                                法官  宋  明  中
本件正本證明與原本無異
                                      書  記  官
中    華    民    國  九十九  年    十    月  二十七  日
                                                      Q

司法院資訊處製作；財團法人民間司法改革基金會備份。
